台灣台中地方法院民事判決　　　　　　 九十一年度訴字第四三九號
　　原　　　告　甲○○
　　被　　　告　乙○○
右當事人間請求損害賠償事件，本院判決如左：
    主  文
原告之訴及假執行之聲請均駁回。
訴訟費用由原告負擔。
    理  由
甲、原告方面：
  一、聲明：
  （一）先位聲明：被告應給付原告新台幣（下同）四百一十萬元，及自起訴狀繕本
        送達翌日起至清償日止，按年息百分之五計算之利息，並願供擔保請准宣告
        假執行。
  （二）備位聲明：被告應給付原告一百萬元，及自追加起訴狀繕本送達翌日起至清
        償日止，按年息百分之五計算之利息，並願供擔保請准宣告假執行。
  二、陳述：
  （一）被告於民國七十三年間化名吳清潭，找原告代為銷售其生產之藥草枕頭，原
      告依被告所稱療效刊登廣告，結果遭衛生局認該等藥草枕頭並無療效而將原告
      移送地檢署偵辦，嗣並被判詐欺罪，處有期徒刑二月確定，原告乃將被告所交
      付未售出之藥草枕頭予以返還，故原告就當時因購入該等藥草枕頭而簽發之貨
      款支票六十三萬七千八百三十元，已無給付義務。時至八十七年八月間，被告
      夥同訴外人涂文章及姓名不詳者數人至原告住處，持槍強迫原告簽發九張支票
      計三百十萬元（以下簡稱系爭支票），並恐嚇原告不得報案。原告因恐遭不測
      ，且不知被告真實姓名，而未至警局報案，並四處借貸，使系爭支票如數兌現
      ，致其經濟週轉困難。原告事後又巧遇被告，乃懇求被告返還上開三百十萬元
      款項，被告思索後，同意返還一百萬元，並要求原告於八十九年二月三日中午
      至台中縣潭子鄉○○路七巷二號「德記茶行」取款，原告不疑有詐，乃依約單
      獨前往，詎原告於收取被告所交付面額各五十萬元之支票二張時，即遭警逮捕
      ，並移送台灣台中地方法院檢察署（以下簡稱台中地檢署）偵辦，經警告知始
      知被告之真實姓名為乙○○，被告並與訴外人吳阿梅、吳犁珠、吳俊毅等人偽
      稱原告於八十九年一月三十一日夥同他人至被告住處擊破水族箱及大門玻璃，
      並為恐嚇之犯行，以不實證詞誣陷原告，致遭以妨害自由罪起訴，案經本院八
      十九年度易字第一八五二號及台灣高等法院台中分院（以下簡稱台中高分院）
      九十年度上易字第一四五九號判決原告無罪確定。原告既遭被告夥同他人非法
      強迫簽發系爭支票予其本人或交付第三人兌領，而受有三百十萬元之損害；又
      遭被告誣陷，使原告於八十九年二月三日遭警逮捕，由台中地檢署以妨害自由
      罪起訴，自由及名譽俱受侵害，身心均受莫大之傷害，此部分自得訴請被告賠
      償一百萬元之非財產上損害。爰依民法第一百八十四條第一項及第一百九十五
      條第一項前段之規定，訴請被告負侵權行為損害賠償責任，給付原告所受上開
      損害合計四百十萬元及其法定遲延利息。
  （二）又原告遭被告誣陷於鈞院八十九年度易字第一八五二號刑事案件審理時，經
      承審法官函調系爭九張支票，發現該九張支票至少有六十萬元之款項係遭夥同
      被告取票之涂文章以其妻丁美雲名義支領，且涂文章就取得支票之過程與被告
      隔離訊問結果，南轅北轍，涂文章稱係賣音響予訴外人高明輝之貨款，被告則
      稱該等支票係其向高明輝調借現金而交付，惟經鈞院傳訊高明輝隔離訊問結果
      ，涂文章與高明輝二人就有關貨款金額、交付地點及交付方式，均出入不一，
      高明與被告二人就文付票款次數、地點亦反覆不一，自屬虛偽，鈞院並就涂文
      章及高明輝涉嫌偽證罪部分，於判決書中載明應由檢察官另行偵辦；另被告於
      南投地檢署九十年度偵字第一三九○號強盜案件偵查中，被告及涂文章所言與
      證人陳才能之證詞，彼此互核不符，足見被告確係雇用涂文章強迫原告簽發系
      爭支票。況被告所持有原告背書而未兌領之支票數額係六十三萬七千八百三十
      元，苟原告確實積欠被告一百七十萬元之貨款，則被告為何未持有其餘一百餘
      萬貨款之憑據？是被告陳稱原告於七十三年間積欠伊一百七十萬元之貨款，顯
      不實在。另原告既將藥草枕頭退還被告，被告即不得再向原告請求給付貨款，
      則原告豈有事隔十餘年後，復自願給付乙○○三百十萬元之理？故原告稱係遭
      被告帶人脅迫而簽發系爭支票，即有可能。
  （三）綜上所述，原告於八十七年八月間所以簽發系爭支票，實係被告及訴外人涂
      文章持槍脅迫原告之不法惡行所致，原告於受脅迫後之一年法定除斥期間經過
      後，雖不能撤銷該受脅迫之法律行為，然並無解於原告得依侵權行為法則向脅
      迫人之被告請求損害賠償。而被告既有前述非法取得之三百十萬元款項，原告
      又缺錢情急，乃履次要求被告返還部分款項，被告為免除己身之民刑事責任，
      即同意將所取得之不法款項先返還一部分，而於八十九年初與原告協商同意先
      返還一百萬元，被告係在自由意識下心甘情願簽發面額合計一百萬元之支票二
      張，應堪認定。其後被告雖反悔，不願將到手之利益返還，而報警誣陷原告恐
      嚇取財，然此無解於其已對原告請求返還三百十萬元部分承認之性質，則依民
      法第一百二十九條第一項第二款之規定，生時效中斷之效力，且兩造既約定於
      八十九年二月三日中午於上址德記茶行取款，則原告請求三百十萬元侵權行為
      損害賠償部分，其消滅時效應自八十九年二月四日重行起算，是原告於九十一
      年一月三十日提起本件訴訟，尚未逾民法第一百九十七條所規定之二年時效期
      間。
  （四）設若鈞院不採納原告所主張係被告與訴外人涂文章持槍脅迫原告簽發系爭支
      票，並經被告於八十九年二月三日承認原告之請求，故請求權尚未罹於時效之
      說法，則法律上亦可定性兩造係以給付原告一百萬元作為解決前述糾紛之和解
      金額，否則被告何以事先簽發二張支票，並於德記茶行將該二張支票交付原告
      。爰追加備位之訴，依和解契約之約定，請求被告應給付原告一百萬元，及自
      追加起訴狀繕本送達翌日起至清償日止，按年息百分之五計算之利息。
三、證據：提出支票八紙、本院八十九年度易字第一八五二號及台中高分院九十年度
    上易字第一四五九號刑事判決（以上均為影本）各一份為證，並聲請本院調取台
    中高分院九十年度上易字第一四五九號妨害自由等刑事案件歷審卷（含台中地檢
    署八十九年度偵字第七四二三號偵查卷及本院八十九年度易字第一八五二號刑事
    卷）。
乙、被告方面：
  一、聲明：求為判決如主文所示，如受不利判決，願供擔保請准免為假執行。
  二、陳述：
  （一）原告備位訴訟係請求被告給付「和解金」，與原訴係基於侵權行為請求損害
      賠償，係基於二不同之訴訟標的法律關係，兩者並非出於同一基礎事實，是原
      告為訴之追加，於法不合。且原告所提之「備位聲明」與「先位聲明」，並無
      不相容之關係，不應准許。
  （二）兩造於七十三年間起即有生意往來，亦互知對方之姓名、住居所及聯絡方式
      ，原告謂其受被告及他人之脅迫而開立系爭支票，因不知被告之真實姓名及住
      址而未至警局報案云云，顯與事實有違。而依原告所述其係於八十七年八月間
      受被告侵害倘為真，則於八十九年八月間消滅時效即已完成，被告從未對原告
      所主張之事由為承認，原告遽謂被告承認云云，應舉證以實其說，故本件時效
      亦未因此而中斷。乃原告卻遲至九十一年一月三十日方提起本件訴訟，是依民
      法第一百九十七條（答辯狀誤載為一百九十三條）之規定，被告自得據此為時
      效之抗辯。
  （三）又原告主張被告有侵權行為而提起本件訴訟，依民法第二百七十七條之規定
      ，自應先就其主張「被告持槍恐嚇並脅迫原告簽發支票」一節舉證以實其說，
      倘不能盡其舉證責任，則應駁回原告之訴。況原告係於八十七年八月間簽發系
      爭支票，其間曾應原告請求換票展延，至八十八年四月全數兌領完畢，在此之
      前有長達八個月之時間，原告可撤銷其不自由之意思表示，然原告從未向被告
      表示撤銷之意思，甚且如數支付票款，倘被告果真涉嫌擁槍自重、恐嚇脅迫原
      告而涉有不法，怎可能一再容許原告展延清償期日？原告又怎可能於嗣後突不
      懼威脅，主動央求被告返還一百萬元？被告否認係在自由意思下交付一百萬元
      支票，此正係被告向偵查機關申告原告涉犯強制罪之原因。又證人周火盛於南
      投地檢署上開強盜案件偵查中更證稱：「他（甲○○）有說當初還錢是自願的
      」，足見原告所言，至違常情，不足採信。實則，原告因於七十三年間分別積
      欠被告貨款一百七十餘萬元及第三人葉明貴之貨款七十萬元，合計二百四十餘
      萬元，非原告僅稱之六十三萬七千八百三十元，幾經被告（葉明貴亦委託被告
      代為催討），並經原告好友涂文章（俗稱結拜兄弟）居中協調後，兩造於八十
      七年八月間以三百萬元達成和解（其中包含六十萬元之利息），原告乃開立亞
      太銀行草屯分行○一○五–一一三二八–一○帳戶之支票八張交付被告以清償
      欠款，另開立十萬元之支票一張交付予涂文章以資感謝，被告於收取貨款後，
      已將前揭貨款交予葉明貴，亦據葉明貴於南投地檢署上開強盜案件偵查時供明
      在卷，故被告取得票據係因兩造成立和解，原告同意清償欠款所簽發，並無任
      何惡意或詐欺情事，更無原告所述之侵權行為。
（四）另被告受到脅迫而向警局報案，依法行使告訴權，係法律賦予之正當權利，並
      非不法之行為，原告縱因罪證不足獲判無罪，亦難謂被告此告訴權之行使為不
      法侵害，況依最高法院七十九年度台上字第一一○一號裁判意旨，如經判決誣
      告罪確定，尚且不得請求慰撫金，則本件更無何誣告情事，故原告據以請求非
      財產上損害賠償一百萬元，亦屬無據。另原告主張之侵權行為既無法成立，又
      何須和解？是原告主張，非有理由等
  三、證據：提出台灣南投地方法院檢察署（以下簡稱南投地檢署）九十年度偵字第
      一三九○號不起份處分書影本一份為證。
丙、本院依職權調閱台灣高等法院台中分院九十年度上易字字第一四五九號刑事案卷
    、台灣南投地方法院檢察署九十年度偵字第一三九○號偵查案卷。
    理      由
一、本件原告起訴主張被告於七十三年間化名吳清潭，將其生產之藥草枕頭委伊代為
    銷售，伊依被告所稱療效刊登廣告，竟遭衛生局移送地檢署偵辦，嗣並被判處詐
    欺罪刑確定，伊乃將被告所交付未售出之藥草枕頭返還，因而已無須就當時為購
    入該等藥草枕頭而簽交之六十三萬七千八百三十元貨款支票為給付。詎被告竟於
    八十七年八月間，夥同訴外人涂文章及姓名不詳者數人持槍強迫伊簽發系爭支票
    ，並恐嚇伊不得報案。伊因恐遭不測，且不知被告真實姓名，而未報案，其後並
    四處借貸，使該等支票如數兌付，致經濟週轉困難。事後被告經伊懇求同意返還
    一百萬元，並要伊於八十九年二月三日中午至上址「德記茶行」取款，伊不疑有
    詐單獨依約前往，未料於收取被告所交付面額各五十萬元之支票二張時，即遭警
    逮捕，經警告知始知被告之真實姓名為乙○○，被告並與訴外人吳阿梅、吳犁珠
    、吳俊毅等人誣陷原告於八十九年一月三十一日夥同他人至被告住處擊破水族箱
    及大門玻璃，及為恐嚇之犯行，致伊遭台中地檢署以妨害自由罪起訴，幸經本院
    及台中高分院判決無罪確定。是伊既遭被告夥同他人非法強迫簽發系爭支票予其
    本人或交付第三人兌領，而受有三百十萬元之損害；又受被告誣陷而於八十九年
    二月三日遭警逮捕，並移送台中地檢署以妨害自由罪起訴，自由及名譽俱受侵害
    ，身心受有莫大之傷害，而受有一百萬元之非財產上損害。因依民法第一百八十
    四條第一項及第一百九十五條第一項前段之規定，求為命被告應賠償伊所受上開
    損害合計四百十萬元及其法定遲延利息之判決。惟倘若上開主張為本院所不採，
    則主張兩造就上開三百十萬元款項之糾紛，已約定由被告給付原告一百萬元而達
    成和解，被告並於德記茶行簽交面額合計一百萬元之支票予原告，因預依和解契
    約之約定，求為命被告應給付一百萬元，及其法定遲延利息之判決。
二、被告則以原告所陳係於八十七年八月間受伊侵害一節縱使為真，亦早於八十九年
    八月間即消滅時效完成，乃原告卻遲至九十一年一月三十日始提起本訴，是伊自
    得依民法第一百九十七條（答辯狀誤載為第一百九十三條）之規定為時效之抗辯
    。況原告係於八十七年八月間簽發系爭支票，其間伊曾應原告請求換票展延，至
    八十八年四月全數兌領完畢，原告在此長達八個月期間竟未向被告表示撤銷其不
    自由之意思表示，甚至如數支付票款，倘伊果真擁槍恐嚇脅迫原告，怎會容許原
    告展延清償期日？而原告又怎會嗣後突不懼威脅，主動央求伊返還一百萬元？故
    原告所言，與常情有違，此正係伊否認係在自由意思下簽交一百萬元支票，而向
    偵查機關申告原告涉犯強制罪之原因。實則原告係因於七十三年間積欠被告及訴
    外人葉明貴貨款各一百七十餘萬元及七十萬元，合計二百四十餘萬元，經原告結
    拜兄弟好友涂文章居中協調，兩造於八十七年八月間以三百萬元（含六十萬元之
    利息）達成和解，並由原告簽發系爭支票，其中一紙十萬元之支票係簽交訴外人
    涂文章以資感謝，故被告係因兩造成立和解而取得票據，並無任何惡意、詐欺或
    原告所指侵權行為情事，是原告既主張被告有侵權行為而提起本件訴訟，自應依
    民法第二百七十七條之規定，先就其主張「被告持槍恐嚇並脅迫原告簽發支票」
    一節舉證以實其說，如未能舉證證明，即應駁回其訴。又被告受到脅迫而向警局
    報案，係依法行使告訴權，為權利之正當行使，原告縱因罪證不足獲判無罪，亦
    難謂被告依法告訴為不法侵害，況依最高法院七十九年度台上字第一一○一號裁
    判意旨，被告如經判決誣告罪確定，原告尚且不得請求慰撫金，更遑論被告並無
    何誣告情事，故原告據以請求非財產上損害賠償一百萬元，亦屬無據。另原告主
    張之侵權行為既無法成立，又何須和解？是原告主張，非有理由等語，資為抗辯
    。
三、按所謂訴之預備之合併（或稱假定之合併），係指原告預防其提起之此一訴訟無
    理由，而同時提起不能並存之他訴，以備先位之訴無理由時，可就後位之訴獲得
    有理由之判決之訴之合併而言，例如以惡意遺棄為理由，請求離婚，預防該離婚
    之訴，難獲勝訴之判決，而合併提起同居之訴，最高法院著有六十四年度台上字
    第八二號判例可資參照，準此，預備訴之合併之提起，須相同原告對同一被告，
    主張二以上理論上不能相容之訴訟標的及訴之聲明，在同一訴訟程序合併提起始
    可。經查，原告預備聲明請求被告應給付原告一百萬元，及自追加起訴狀繕本送
    達翌日起至清償日止，按年息百分之五計算之利息，其陳明因恐所主張之係受被
    告與訴外人涂文章持槍脅迫致簽發前開面額合計三百十萬元之支票九紙，嗣經被
    告於八十九年二月三日承認其請求，故侵權行為損害賠償請求權尚未罹於時效一
    節為本院所不採，乃認兩造係以被告給付原告一百萬元作為解決前述糾紛之和解
    金額，並簽發二張支票，於德記茶行將支票交付原告，而得依和解契約為上開請
    求云云。是原告所為先後二聲明，既均係請求被告為一定金額之給付，並無互不
    相容即相互排斥不能併存情形，則其真意應係以除依侵權行為損害賠償請求權，
    為請求被告應給付原告四百十萬元及其法定遲延利息原因外，兼依據和解契約之
    約定，請求被告給付一百萬元及其法定遲延利息，而請求本院就該數個請求有無
    理由同時審判，甚為明顯，自不生訴之預備合併問題，應僅屬一種預備之攻擊防
    禦方法。因此，原告所為前開預備聲明，當係補充法律上之陳述，揆之民事訴訟
    法第二百五十六條之規定，自無不可。乃兩造竟均認係訴之追加，法律上之見解
    容有誤會，雖經本院行使闡明權結果，原告訴訟代理人仍堅持以先後位訴之聲明
    方式表明，並堅稱其係合法提起先位之訴及後位之訴之預備合併云云，則依上開
    說明，本院自仍不受其主張所拘束，合先敘明。
四、原告主張其於八十七年八月間簽發系爭支票交被告收執，並於八十八年四月間如
    數兌付之事實，雖為被告所是認，並有原告自行制作之系爭支票明細表一份在卷
    可稽，堪信為真實。然原告主張其係受被告夥同訴外人涂文章及姓名不詳者數人
    持槍強迫始簽發系爭支票等情，則為被告所否認，並以前詞置辯。經查：
    按因故意或過失不法侵害他人權利者，負損害賠償責任，民法第一百八十四條定
    有明文。當事人主張有利於己之事實者，就其事實有舉證責任，民事訴訟法第二
    百七十七條前段亦有明文規定，又以侵權行為為原因，請求回復原狀或賠償損害
    者，應就其權利被侵害之事實負立證之責，最高法院十九年上字第三八號亦著有
    判例可資參照。本件原告主張被告於八十七年八月間，夥同訴外人涂文章及姓名
    不詳者數人至原告住處，持槍強迫原告簽發九張支票計三百十萬元，原告並已全
    數支付票款，因認被告以故意不法之侵權行為侵害原告之權利並造成原告受有三
    百十萬元之損害，惟被告則否認有前述侵權行為之事實，辯稱被告取得系爭九張
    三百十萬元之支票係因兩造就雙方間之債務以三百萬元達成和解，原告同意清償
    欠款所簽發，並無持槍恐嚇之侵權行為情事。原告既主張被告有前述侵權行為存
    在，該主張亦對原告有利，則揆諸前揭判例意旨，原告應對被告對其有前述之侵
    權行為負舉證責任，如不能舉證，則應受不利之判決。經查，原告認被告有前述
    侵權行為，所提出之證據包括：
（一）系爭九張支票之票載發票日與支票號碼順序不一致，可認為原告係在恐懼及精
      神緊張之情形下簽立支票，從而可推論原告於簽立支票時係遭被告持槍強迫之
      侵權行為下所為。惟發票順序因用票人習慣之不同，並無法一概而論，且造成
      發票順序不同之原因很多，舉凡寫錯、塗改、模糊等，不一而足，不能僅以發
      票日與支票號碼順序不連續之事實，驟然推論原告係在受脅迫之情況下所簽發
      ，被告抗辯顯較可採，故原告所舉此項證據，尚不足作為認定被告有前述侵權
      行為之依據。
（二）系爭支票中至少有六十萬元之款項遭被告夥同取票之涂文章以其妻丁美雲之名
      義支領，且涂文章就取得該支票之過程與被告隔離訊問之結果及證人高明輝之
      證詞（本院八十九年度易字第一八五二號），反覆不一，多所虛偽，另被告所
      述遭恐嚇之情節與證人陳財能之證詞多所不合，可見被告確係雇用涂文章強迫
      原告簽發系爭支票。惟查，票據係流通證券，支票轉讓他人本為法之所許，不
      能以系爭九張支票中有一筆六十萬元之款項，係由與被告共同取票之涂文章以
      其妻丁美雲之名義支領，作為其受恐嚇脅迫之證明，原告所舉證據，尚不足作
      為認定被告有前述侵權行為之依據。
（三）被告所持有原告背書而未兌領之支票數額係六十三萬七千八百三十元，苟原告
      確實積欠被告一百七十萬元之貨款，則被告為何未持有其餘一百餘萬貨款之憑
      據？另原告於因銷售該等藥草枕頭遭檢察官起訴，並將枕頭退還被告後，被告
      本不得再向原告請求貨款，則原告豈有在事隔十餘年後，自願給付乙○○三百
      一十萬之理？惟契約行為不以書面要式為必要，苟原被兩造間如確仍有其他債
      務關係存在，被告未執有憑據並非表示被告對原告並非沒有一百餘萬元貨款之
      請求權。另原告沒有理由雖在七十三年買賣草藥枕頭後事隔十餘年後自願給付
      被告三百十萬元等情，縱係屬實，亦無法直接推論被告對原告有為前述之侵權
      行為，故原告所舉證據，尚不足作為認定被告有前述侵權行為之依據。
（四）原告於八十九年二月三日依被告指示約至德記茶行取款，被告所交付之面額各
      五十萬元支票二張，係被告在自由意識下所簽發，其後被告雖反悔並報警誣陷
      原告，但無解於被告已對原告請求系爭之三百一十萬元表示承認，則被告之承
      認依民法第一百二十九條第一項第二款已生中斷時效之效果，本件之侵權行為
      請求權並未尚未害賠償之部分，其消滅時效應自八十九年二月四日起重新起算
      二年，本件既於九十一年一月三十日起訴，則尚未逾越民法第一百九十七條之
      二年時效期間。惟查，原被告於八十九年二月三日於德記茶行見面時，並未談
      及雙方間之糾紛以一百萬元解決，業據居間協調雙方之周火盛於本院易字第一
      八五二號刑事案件審理中證述明確（見一審卷第一百四十二頁），且被告因不
      願賠原告這筆一百萬元之金額，八十九年二月三日在德記茶行見面是被告事先
      報警來逮捕原告的，亦據被告於前述案件中陳述明確（見一審卷第五十三頁）
      ，故被告有無以一百萬元支票之交付，間接承認其所取得系爭三百十萬元支票
      係因對原告侵權行為所為之承認，即屬可疑。而原告指稱上情，若係屬實，則
      被告開立之支票金額僅為一百萬元，與系爭支票總額共三百十萬元之金額亦有
      差距。則被告之所以預先開立五十萬元支票二張並與原告約定至德記茶行取款
      ，其目的應即在於誘使原告前往德記茶行，並藉此報警逮捕原告，應並無承認
      系爭三百十萬元係因其侵權行為所得之意思，被告亦否認有承認該侵權行為請
      求權之意，故尚不能依此認定被告已承認該侵權行為請求權，原告主張系爭侵
      權行為請求權已因被告承認而生時效中斷乙節，並不足採。原告主張之系爭侵
      權行為請求權既不因被告之承認而時效中斷，則該侵權行為請求權之時效，已
      於侵權行為發生日即八十七年八月間起算二年即八十九年八月間而時效消滅，
      本件原告起訴之日期為九十一年二月八日，被告復主張時效消滅之抗辯，則原
      告據侵權行為法律關係請求被告給付三百十萬元，其請求權已不得行使。
（五）原告另以如本院不採納原告前述主張支票尚未罹於時效，則被告於八十九年二
      月三日自願至德記茶行交付原告一百萬元之支票，在法律上亦可定性為兩造係
      以一百萬元給付予原告作為解決糾紛之和解金額，爰依和解契約之法律關係，
      請求被告應給付原告一百萬元，及自追加起訴狀繕本送達翌日即九十一年四月
      十六日起至清償日止，按年息百分之五計算之利息等語。惟查，契約行為必須
      當事人雙方意思表示合致使得成立，如僅有單方之意思表示，尚無法成立契約
      關係。原被告於八十九年二月三日於德記茶行見面時，並未談及雙方間之糾紛
      以一百萬元解決，且被告是因不願賠原告這筆一百萬元之金額，才在八十九年
      二月三日在德記茶行見面是事先報警來逮捕原告的，已如前述，則被告之所以
      預先開立五十萬元支票二張並與原告約定至德記茶行取款，其目的應即在於誘
      使原告前往德記茶行，並藉此報警逮捕原告，應無對前述侵權行為損害賠償請
      求權以一百萬元與原告達成和解之意思表示，原告被告既無以訂立和解契約之
      意思表示簽發該一百萬元之支票，則原告與被告間之意思表示應未合致，雙方
      間應無以一百萬元達成和解之契約關係存在，原告復未積極舉證雙方間確有該
      和解契約存在，則原告以原被告間已達成一百萬元和解之和解契約請求被告給
      付原告一百萬元及其利息為預備之請求依據，亦無理由，亦應予駁回。
（六）綜上所述，原告對於被告有為前述持槍恐嚇原告簽發三百十萬元支票之侵權行
      為事實，並無法確實舉證，故無法認定據此被告確有如原告所述之侵權行為存
      在，而原告指訴被告前述之侵權行為事實涉犯強盜等犯行，亦經台灣南投地方
      法院檢察署檢察官不起訴處分在案（九十年度偵字第一三九○號），有被告提
      出不起訴處分書乙份在卷可供參酌。且縱使原告之主張屬實，原告對被告之損
      害賠償請求權已因時效完成而消滅，原告對被告之損害賠償請求權已不得再行
      使。至於原告另以被告於八十九年二月三日至德記茶行交付原告一百萬元之支
      票，在法律上亦可定性為兩造係以一百萬元達成和解，併以和解之法律關係為
      預備之主張請求該一百萬元，惟原告並無法證明兩造間有該和解契約之存在，
      則原告請求被告給付三百十萬元及其利息，其請求與侵權行為損害賠償及和解
      契約之成立要件均有未合，為無理由，應予駁回。
六、一百萬元之非財產上損害賠償請求權部分：
    原告另主張被告意圖誣陷原告，假借欲歸還原告一百萬元之藉口，誘使原告於八
    十九年二月三日至德記茶行領取五十萬元支票二張，再報警逮捕原告，後遭地檢
    署以妨害自由罪起訴，其自由與名譽遭受損害，爰依民法第一百九十五條請求被
    告賠償一百萬元之非財產上損害等語。惟按慰藉金之請求，須其人格權遭受侵害
    ，而使其精神上受有痛苦為必要，本件原告雖遭被告以原告以八十九年一月三十
    一日中午十二時許，偕同數名不詳姓名男子分持榔頭等物品至被告住處毀損被告
    住處內水族箱及大門玻璃等恐嚇之手段，脅迫被告開立上開五十萬元之支票二紙
    作為債務清償，使被告行使無義務之事等語向台灣台中地方法院檢察署提出刑事
    告訴。惟查，原告於八十九年一月一日至同年一月三十一日間，確實曾打電話至
    被告家中催討債務等情，業據原告前於偵查庭中自承（見台灣高等法院台中分院
    九十年度上易字字第一四五九號刑事案卷偵查卷第四十九至五十頁），亦有原告
    向被告催討債務之錄音帶節文及譯文附於前揭刑事案卷可參（前揭偵查卷第三十
    五頁、二審卷第一○四頁至一○八頁），另被告家中之水族箱及大門玻璃於八十
    九年一月三十一日中午確遭不明人士進入毀損，除有訴外人吳阿梅、吳犁珠、吳
    俊毅於偵查中之指訴外，另有水族箱及大門玻璃遭毀損之照片附於前揭刑事案卷
    可參（偵查卷第三十七至四十頁），故被告因上情接續發生，而懷疑原告涉嫌以
    恐嚇手段催討債務之犯行並進而向地檢署提出告訴，藉以保護被告自身之權益，
    核與常理無違。且被告所指原告涉犯恐嚇罪嫌之部分，業經經台灣高等法院台中
    分院九十年度上字第一四五九號刑事判決原告無罪確定，是非既以明白，即以還
    原告清白，其名譽即已回復；另被告以合法方式對原告提出刑事告訴，不能認為
    原告之自由遭受任何侵害，且該案訴訟程序進行中中，原告未曾遭受任何強制處
    分，有台灣高等法院台中分院九十年度上易字第一四五九號刑事案卷附卷可參，
    故原告認為其自由權受有侵害，亦屬無據，原告復未舉證證明其名譽或自由受有
    如何侵害之事實，尚難認為原告有何名譽或自由受損或精神上痛苦之情事，故原
    告依民法第一百九十五條請求被告給付非財產上損害賠償一百萬元，為無理由，
    亦應予駁回。
七、綜上所述，原告以被告持槍強迫其簽發系爭九張支票之侵權行為為由請求被告給
    付三百十萬元及其利息，併依和解法律關係請求其中之一百萬元，及以被告假借
    欲歸還原告一百萬元之藉口，誘使原告於八十九年二月三日至德記茶行領取五十
    萬元支票二張，再報警逮捕原告，後遭地檢署以妨害自由罪起訴，其自由與名譽
    遭受損害，依民法第一百九十五條請求被告賠償一百萬元之非財產上損害賠償等
    部分，均為無理由，均應予駁回。原告之訴既經駁回，其假執行之聲請應併予駁
    回。
八、本件事證已臻明確，兩造其餘攻擊防禦方法及舉證，與本件判決結果並無影響，
    爰不依一論述，附此敘明。
九、據上論結，本件原告之訴為無理由，依民事訴訟法第七十八條，判決如主文。
中　　　華　　　民　　　國　　九十一　　年　　　五　　　月　　二十　　　日
                              臺灣臺中地方法院民事第一庭
~B法　　　官　吳美蒼
右為正本係照原本作成
如對本判決上訴，須於判決送達後二十日內，向本院提出上訴狀，同時表明上訴理由
；如已於本判決宣示後送達前提起上訴者，應於判決送達後十日內補具上訴理由，並
按他造當事人之人數附繕本。
中　　　華　　　民　　　國　　九十一　　年　　　五　　　月　　二十九　　日
~B法院書記官
